【裁判字號】    99,刑智上易,14
【裁判日期】    990628
【裁判案由】    違反著作權法
【裁判全文】
智慧財產法院刑事判決
                                  99年度刑智上易字第14號
上  訴  人  臺灣彰化地方法院檢察署檢察官
被      告  甲○○
上列上訴人因被告違反著作權法案件，不服臺灣彰化地方法院98
年度易字第1128號，中華民國98年12月15日第一審判決（起訴案
號：臺灣彰化地方法院檢察署98年度偵緝字第74號），提起上訴
，本院判決如下：
    主  文
上訴駁回。
    理  由
一、本案經本院審理結果，認原審以不能證明被告犯罪，而為無
    罪之諭知，經核並無違誤，應予維持，並引用第一審判決書
    記載之證據及理由（如附件）。
二、檢察官上訴意旨略以：(一) 被告所提出之上開在大陸地區
    製作之證明書，並未經行政院設立或指定之機構或委託之民
    間團體驗證者，不得作為證據。況且該證明書所載之內容，
    乃係依據被告之供述所製作，與事實是否相符，亦有疑義。
    故而該證明書並無法作為對被告有利之認定依據。(二)被告
    辯稱本案金融卡遺失遭受盜版集團盜用，與事實不符，若係
    他人撿到遺失之金融卡，雖其上有密碼，其目的應係提領該
    帳戶內之金額，並不會做為網路拍賣之交易帳戶。(三)被告
    辯稱遺失金融卡，然告訴人購得本案扣案光碟後收到「char
    ksun」之回信，其上載有轉帳之銀行帳號及戶名：劉麗芝，
    惟金融卡上並未載有戶名，拾得金融卡之人如何得知戶名？
    故被告辯稱本案金融卡遺失，與事實不符。(四)依據證人劉
    麗芝於偵訊時證詞可知，被告並未告知證人劉麗芝其遺失金
    融卡之事，蓋依證人劉麗芝所言，縱係其同事代為接聽被告
    所打來之電話，其同事亦會轉告，然證人劉麗芝卻亦未經同
    事告知，倘被告曾向證人劉麗芝告知皮夾掉了之事，為何不
    告知證人劉麗芝其遺失金融卡之事，又證人既知悉被告皮夾
    遺失，為何不立即詢問其借貸予被告之金融卡是否安在，要
    否辦理掛失止付，足徵被告是否果有遺失皮夾之事，實有疑
    義。(五)原審於判決書理由四之(四)之部分，原審卻未詳查97
    年7 月29日、98年8 月11日自臺灣登入該「charksun」拍賣
    帳號之上網地址為何？與被告是否有所關聯。(六)奇摩拍賣
    網為避免詐騙行為發生，對於賣家有所謂手機認證之功能，
    欲開啟網路拍賣功能，須通過手機認證，則手機號碼之持有
    者必與該盜版集團有所關係，而此部分，原審亦未詳查手機
    認證之號碼與被告是否有所關聯，遽為被告無罪判決，於法
    尚有未合云云。
三、按犯罪事實應依證據認定之，無證據不得認定犯罪事實；不
    能證明被告犯罪者，應諭知無罪之判決，刑事訴訟法第154
    條第2 項、第301 條第1 項定有明文。又認定犯罪事實須憑
    證據，為刑事訴訟法所明定，故被告犯罪嫌疑，經審理事實
    之法院，以盡其調查職責，仍不能發現確實之證據足資證明
    時，自應依法為無罪判決。且事實之認定，應憑證據，如未
    能發現相當證據，或證據不足以證明，自不能以推測或擬制
    之方法，以為裁判基礎。（最高法院20年上字第893 號、40
    年台上字第86號分別著有判例可資參照）。且檢察官就被告
    犯罪事實，應負舉證責任，並指出證明之方法，為刑事訴訟
    法第161 條所明定。因此，檢察官對於起訴之犯罪事實，應
    負實質之舉證責任，且其所提出之證據，無論直接或間接證
    據，其為訴訟上之證明，須於通常一般之人均不致有所懷疑
    ，而得確信其為真實之程度者，始得據為有罪之認定，倘其
    證明尚未達到此一程度，而有合理之懷疑存在時，不足為被
    告有罪之積極證明，或其闡明之證明方法，無從說服法院形
    成被告有罪之心證，基於無罪推定原則，自應為被告無罪之
    諭知。
四、經查，原判決以全案卷證資料尚不足以證明被告甲○○確有
    販售侵害美商迪士尼企業股份有限公司所有「神奇律師（第
    一季）」著作權之光碟重製物，業已論述綦詳。上訴意旨以
    被告所提出之上開在大陸地區製作之證明書，並未經行政院
    設立或指定之機構或委託之民間團體驗證者，不得作為證據
    云云。惟查被告於本院審理時已就其於97年3 月14日向北京
    市公安局海淀分局報告遺失錢包，內含世華銀行卡一張之證
    明書（見原審卷第21頁），提出北京市方圓公證處之（2010
    ）京方圓台證字第0325號公證書，及財團法人海峽交流基金
    會所開立之（99）核字第049982號證明在卷可參，故該證明
    書具有證據能力應已無疑。且本院函香港商雅虎資訊股份有
    限公司台灣分公司，查詢帳號「charksun」之手機認證碼，
    為0000000000號，並又函臺灣大哥大股份有限公司（下稱台
    灣大哥大公司）查詢行動電話第0000000000號之申辦人資料
    ，其申辦人為孫怡隆，有該公司2010年3 月31日法大字0990
    44266 號書函在卷可按，再經本院以孫怡隆及其身分證字號
    向內政部戶政司查詢全戶戶籍資料，亦查無孫怡隆與本案被
    告有何關係，而得以證明被告有起訴書所述之違反著作權法
    犯行。本院又函內政部戶政司查詢該「charksun」帳號之申
    請人何靜之戶籍資料，惟經內政部戶政司函覆，查無姓名為
    「何靜」之人，見本院卷附內政部戶政司內戶司字第099005
    8137號書函，故亦無法證明以「何靜」名義申請「charksun
    」帳號之人，與被告有何關係，而得以證明被告有起訴書所
    述之違反著作權法犯行。又經本院查詢被告前妻劉麗芝申請
    之國泰世華銀行永和分行帳號000000000000號帳戶，該帳戶
    於往來期間確實並無辦理掛失止付之紀錄，惟單憑劉麗芝未
    辦理掛失止付，亦無法證明被告有販賣本件盜版光碟之行為
    存在。又檢察官於雖於本院審理時更主張「就整個犯罪架構
    來說，檢方認為犯罪事實應更詳實，被告是提供金融卡授權
    給整個犯罪集團來使用，是共犯關係」，惟觀諸全案卷證資
    料，查無積極證據，可證明被告有授權所謂「犯罪集團」使
    用金融卡之行為。況被告自偵查、原審至本院審理時，均辯
    稱因金融卡及密碼放在一起，致遭人利用為匯款工具，其並
    不知情等語，亦非完全不可採信。故本件綜合全案卷證，實
    查無積極證據證明被告有何違反著作權法之犯行。
五、綜上所述，本件查無積極證據證明被告有起訴書所指犯行，
    且依「罪證有疑，利於被告」之原則，亦無法僅憑上訴意旨
    所指摘之疑處，即認被告有違反著作權法之犯行，因此原審
    認被告犯罪不能證明，而依刑事訴訟法第301 條第1 項前段
    規定，諭知被告無罪之判決，經核認事用法，並無違誤。檢
    察官上訴指摘原判決不當，求予撤銷改判，核無理由，上訴
    應予駁回。
據上論斷，應依刑事訴訟法第368條、第373條，判決如主文。
本案經檢察官羅雪梅到庭執行職務。
中    華    民    國    99    年     6    月   28     日
                    智慧財產法院第一庭
                          審判長法  官  李得灶
                                法  官  王俊雄
                                法  官  熊誦梅
以上正本係照原本作成。
不得上訴。
中    華    民    國    99    年     6    月   28     日
                                書記官  張祐豪


司法院資訊處製作；財團法人民間司法改革基金會備份。
